臺灣高等法院刑事裁定
109年度抗字第244號
抗  告  人
即  被  告  潘中泰  



選任辯護人  李文中律師
            林姿伶律師
上列抗告人即被告因違反銀行法等案件，不服臺灣新北地方法院
中華民國109年1月31日所為限制出境、出海裁定（108年度金訴
字第96號），提起抗告，本院裁定如下：
    主  文
抗告駁回。
    理  由
一、原裁定意旨略以：抗告人即被告潘中泰因違反銀行法等案件 ，經原審審酌卷內卷證，認犯罪嫌疑重大，其中涉犯刑法第339條之4第1項第2款三人以上共同犯詐欺取財罪，刑度非輕 ，參諸被告否認犯行且最近3年內有多次出境紀錄，難以排除被告不願面臨此一訴究，為畏罪避刑而逃匿之可能，有相當理由足認被告有逃亡之虞，為確保國家刑事司法權之有效行使，認有限制出境、出海之必要，爰依刑事訴訟法第93條之2第1項第2款之規定裁定自民國109年1月31日起限制出境  、出海8月等語。
二、抗告意旨略以：
　㈠原裁定認被告涉犯刑法第339條之4第1項第2款之三人以上共
    同犯詐欺取財罪，犯罪嫌疑重大，容有違誤：
　⒈由卷內資料可知除同案被告張耀仁外，其他同案被告均與被
    告不相識，足證被告對該犯罪組織成員及分工毫無所悉，難
    謂有與本案其他同案被告對於涉犯三人以上共同詐欺取財罪
    有犯意聯絡及行為分擔之情事，被告僅於偵查中坦承為非法
    匯兌行為，未曾實質參與詐欺集團之詐欺行為，亦不知其所
    經手之匯兌款項係詐欺之贓款。
　⒉本案卷證資料僅以被告曾為三次匯兌行為即草率認定其為本
    案詐欺集團重要角色，並未認定被告行為是否該當三人以上
    共同詐欺取財罪，難謂被告涉犯刑法第339條之4第1項第2款
    之三人以上共同犯詐欺取財罪，有犯罪嫌疑重大之情事。是
    以，原裁定認定被告涉犯刑法第339條之4第1項第2款之三人
    以上共同犯詐欺取財罪，犯罪嫌疑重大云云，與卷內事證不
    符，已有違誤。
  ㈡原裁定有關「被告於最近3年內均有多次出境之紀錄」事實之
    認定有誤：被告雖於107年4月2日曾有出境至香港之紀錄 ，
    惟僅停留一日即回台，並無原裁定所述被告於最近3年內有
    多次出境紀錄之事實，原裁定之認定與事實不符。
　㈢被告於臺灣臺北地方法院尚有另案經起訴之刑事案件，並無
    逃亡或遭通緝之情事，亦無相關出入境記錄，故被告絕無逃
    亡之可能與必要：
　⒈被告於臺灣臺北地方法院尚有108年金訴字第23號之刑事案件
    ，被告於該案偵查及審判期間之開庭均準時到庭，本案偵查
    中之開庭亦同，並無逃亡或遭通緝之情事，亦無相關出入境
    記錄。
　⒉被告國內尚有家人，並有固定住、居所，於國外亦無其他親
    人、友人等聯絡人，被告並無除臺灣外其他具有地緣關係之
    地。
　⒊被告縱於本案遭判處最高刑度7年，如表現良好獲得假釋，服
    刑期間縮減至5年以下，被告如為求5年之自由而出逃國外 
    、遠離家人，實為擇大害而遠小害之舉，不合情理，是衡諸
    常情被告絕無逃亡之虞。
　⒋縱使本案認定被告有賠償責任，亦屬被告與被害人間民事賠
    償問題，與本案刑事程序之追訴、審判、執行程序無涉，且
    被告三人等交保金額總和與本案被害人損失金額相當，並無
    追償困難之情形。
　㈣被告於本件雖有三次匯兌行為，惟自107年1月30日拘提查獲
    另案犯罪事實後，即未再以此方式為收入來源，另有其他被
    告經手之犯罪金額超越被告，並未見原審法院處以相同強制
    處分，有違衡平原則，且被告並無頻繁出國、長期滯留國外
     、行蹤不明、隱匿或處分財產等情事，前案已將被告財產
    皆扣押在案，名下房屋亦遭查封，應無逃亡之虞，故應尚有
    具保之更小侵害之手段，始符比例原則。綜上，爰請求撤銷
    原裁定。
三、按刑事訴訟法於民國108年5月24日修正增訂第八章之一「限
    制出境出海」即第93條之2至第93條之6（下稱限制出境新制
     ），並於108年6月19日經總統公布，刑事訴訟法施行法亦
    於同日公布增訂第7條之11，明定限制出境新制自修正公布
    後6個月即108年12月19日施行；新制施行前，偵查或審判中
    經限制出境、出海者，應於生效施行之日起2個月內，依刑
    事訴訟法第八章之一規定重為處分，逾期未重為處分者，原
    處分失其效力。又依據上開增訂刑事訴訟法第93條之2第1項
    ：「被告犯罪嫌疑重大，而有下列各款情形之一者，必要時
    檢察官或法官得逕行限制出境、出海。但所犯係最重本刑為
    拘役或專科罰金之案件，不得逕行限制之：一、無一定之住
    、居所者。二、有相當理由足認有逃亡之虞者。三、有相當
    理由足認有湮滅、偽造、變造證據或勾串共犯或證人之虞者
    」 ；第93條之3第2項：「偵查中檢察官聲請延長限制出境
    、出海，第一次不得逾4月，第二次不得逾2月，以延長二次
    為限 。審判中限制出境、出海每次不得逾8月，犯最重本刑
    為有期徒刑10年以下之罪者，累計不得逾5年；其餘之罪，
    累計不得逾10年」；第93條之6：「依本章以外規定得命具
    保、責付或限制住居者，亦得命限制出境、出海，並準用第
    93條之2第2項及第93條之3至第93條之5之規定」等旨，限制
    出境新制施行後，刑事訴訟法之限制出境有二種，一種為第
    八章之一「逕行限制出境」（獨立型限制出境），另一種則
    為第93條之6所稱該章以外之限制出境（羈押替代型限制出
    境） ；二者同須被告犯罪嫌疑重大，但後者必經法官訊問
    ，且以有羈押原因（無羈押必要）為要件。
四、次按限制出境、出海，目的在防止被告逃亡，確保被告能於
    審判時到庭，以利刑事訴訟程序之進行，是考量解除限制出
    境與否，自應以訴訟之進行及證據之調查是否因此而受影響
    為判斷依據。又限制出境乃僅在保全刑事偵查、審判、執行
    之順利進行，屬於刑事訴訟之保全程序，並非在確定被告對
    於本案是否應該負擔罪責與是否應科處刑罰之問題，是依卷
    內證據，倘被告犯罪嫌疑重大，確有出境滯留不歸之可能性
    存在，自足影響審判之進行或刑罰之執行，依法當得為必要
    之限制出境強制處分，以確保被告到庭接受審判或執行。是
    被告是否有限制出境之必要，而予以限制出境之強制處分，
    以及限制出境後其原因是否仍然存在，核屬事實認定之問題
     ，法院自有依法認定裁量，並按照訴訟進行程度，及其他
    一切情狀，斟酌認定之權。　
五、經查：
  ㈠被告涉犯銀行法等案件，經原審於108年8月15日訊問被告後 
    ，認被告涉犯銀行法第29條第1項未經許可經營銀行匯兌業
    務罪、洗錢防制法第2條第1款、第14條第1項之洗錢罪及刑
    法第339條之4第1項第2款三人以上共同犯詐欺取財罪等罪嫌
    疑重大，雖有羈押原因，惟如能覓保，確保到庭，則無羈押
    必要，諭知具保新臺幣30萬元，並限制住居、出境、出海之
    處分，有原審準備程序筆錄在卷可稽（原審卷第111頁）。
    茲因刑事訴訟法限制出境新制公布施行。經原審參酌卷內事
    證，認被告涉犯銀行法等罪嫌重大，罪刑非輕，審酌被告否
    認涉犯三人以上共同犯詐欺取財罪嫌（原審卷第108至109、
    第227至228頁），且最近3年內有多次出境紀錄（原審卷第3
    95至396頁），難以排除被告不願面臨此一訴究，畏罪避刑
    逃匿之可能，有相當理由足認被告有逃亡之虞，惟無羈押必
    要，為確保國家刑事司法權之有效行使，認有限制出境、出
    海之必要，爰依刑事訴訟法第93條之2第1項第2款規定，裁
    定被告自109年1月31日起限制出境、出海8月，此有原審前
    揭裁定及109年1月31日新北院賢刑宙108金訴96字第5231號
    函附卷足憑（原審卷第419至422頁）。
  ㈡參酌卷內事證，從客觀上為形式觀察，可認被告涉犯上開銀
    行法等罪嫌重大，且現由原審審理中，尚有後續審理及執行
    程序有待進行，倘若解除被告限制出境、出海，即喪失擔保
    被告能遵期到庭之強制力，難期被告日後於審理中會如期到
    庭，佐以被告在本案於108年8月15日繫屬原審，經原審諭知
    限制出境、出海處分前3年，確有如附表所示多次入出境紀
    錄，此有其入出境資訊連結作業查詢結果可資核對（原審卷
    第395至396頁），是抗告意旨稱被告並未犯三人以上共同犯
    詐欺取財罪嫌重大，且僅有在107年4月2日曾有出境至香港
    停留1日之紀錄，原裁定事實認定有誤云云，要無可採。況
    倘案情發展對其不利或有身陷囹圄可能時，被告更有滯外不
    歸或逃亡之虞，要難謂無影響本件審判進行或刑罰執行。衡
    酌我國司法實務經驗，被告於偵、審程序遵期到庭，且國內
    尚有家人，並有固定住居所情況下，仍不顧國內事業、財產
    及親人而棄保潛逃出境，致案件無法續行或執行之情事，不
    勝枚舉，審酌被告有無逃亡之虞，與被告是否遵期到庭、國
    內有無固定住居所、親人、財產等無必然關係，是抗告意旨
    稱被告國內尚有家人及住居所，國外無其他親友或聯絡人，
    亦無地緣關係，無逃亡之虞云云，亦無可採。至抗告意旨稱
    被告縱遭重判有期徒刑7年，入監服刑如表現良好獲得假釋 
    ，服刑期間縮減至5年以下，被告無為求5年自由出逃出國必
    要，無逃亡之虞云云，則係被告個人感知及想法，或有入監
    服刑1日亦無法忍受者，此非審酌有無相當理由足認被告有
    無逃亡之虞之客觀標準，被告此部分抗告意旨，實無足採。
    是為防止被告出境後故意不入境接受審理或於判決確定後即
    速出境拒絕接受執行，基於保全刑事追訴、執行、確保審判
    程序順利進行之目的，並審酌公共利益及被告個人權益之均
    衡維護，本案限制被告出境、出海之理由仍然存在，有限制
    被告出境、出海之必要。再者，限制出境、出海之處分，係
    保全刑事訴訟程序之順利進行及刑罰權之實現，縱被告出國
    之權益受有影響，但與更重要之國家司法權行使之輕重權衡
    相比，尚屬輕微，亦與非嚴重限制個人行動自由權益之比例
    原則無違。況被告與其他同案被告之涉案情節輕重及罪名不
    同，經審酌全案及相關事證，斟酌訴訟進行程度及其他一切
    情事後，就被告及其他同案被告所為之強制處分，本無相互
    拘束之效。抗告意旨稱原裁定限制被告出境、出海不符比例
    原則，且其他同案被告經手之犯罪金額超越被告，未見原審
    法院處以相同強制處分，有違衡平原則云云，亦無可採。至
    被告有無賠償被害人以及是否有在另案偵審過程中遵期到庭
     ，均與本案審酌被告有無限制出境、出海事由及必要無關
    。
  ㈢從而，原裁定認被告有刑事訴訟法第93條之2第1項第2款有相
    當理由足認有逃亡之虞事由存在，權衡國家刑事司法權有效
    行使及被告人權保障受限程度，認有限制被告出境、出海必
    要，於法並無違誤不當。被告仍執前詞提起本件抗告，為無
    理由，應予駁回。
六、據上論斷，依刑事訴訟法第412條，裁定如主文。
中　　華　　民　　國　　109 　年　　2 　　月　　27　　日
　　　　　　　　　刑事第十庭  審判長法　官  林婷立
　　　　　　　　　　　　　　　　　  法　官  楊皓清
　　　　　　　　　　　　　　　　　  法　官  吳麗英
以上正本證明與原本無異。
不得再抗告。
                                    書記官  陳雅加
中　　華　　民　　國　　109 　年　　2 　　月　　27　　日
【附表：潘中泰105年8月至108年8月入出境資料】
編號 出境時間（民國） 入境時間（民國） 1 105.08.24 105.08.26 2 105.09.07 105.09.10 3 105.09.29 105.10.01 4 105.11.02 105.11.04 5 106.08.05 106.08.08 6 106.08.27 106.09.06 7 106.11.23 106.11.23 8 107.01.09 107.01.13 9 107.02.05 107.02.07 10 107.04.02 107.04.04